【裁判字號】    99,上易,716
【裁判日期】    991026
【裁判案由】    傷害
【裁判全文】
臺灣高等法院高雄分院刑事判決         99年度上易字第716號
上  訴  人
即  被  告  甲○○
選任辯護人  方春意律師
上列上訴人因傷害案件，不服臺灣高雄地方法院99年度易字第74
2 號中華民國99年6 月17日第一審判決（起訴案號：臺灣高雄地
方法院檢察署98年度偵字第36617 號），提起上訴，本院判決如
下：
     主  文
上訴駁回。
甲○○緩刑貳年。
     事  實
一、甲○○於民國98年10月25日上午10時25分許，駕駛車牌號碼
    6926-GR 號自用小客車，沿高雄市苓雅區○○○路由東往西
    方向行駛，適乙○○騎乘車牌號碼508-EDV 號重型機車，亦
    沿同路段同方向行駛，因乙○○認為甲○○駕車變換車道時
    未顯示方向燈，險與乙○○發生車禍，乙○○遂騎車至甲○
    ○前方回頭瞪視甲○○，甲○○因而在高雄市苓雅區○○○
    路470 號前停車，乙○○則將騎乘之上開重型機車停在甲○
    ○駕駛之上開汽車左後車門處，雙方發生口角爭執，甲○○
    打開駕駛座車門下車後，一時激動，竟基於傷害之犯意，以
    雙手接續推打乙○○胸部2 次，致乙○○受有左側胸部挫傷
    （6 ×6 公分）之傷害。
二、案經乙○○訴由高雄市政府警察局苓雅分局報告臺灣高雄地
    方法院檢察署檢察官偵查起訴。
     理  由
壹、程序部分（即證據能力部分）：
一、證人乙○○於警詢之陳述：
    按被告以外之人（包括證人、鑑定人、告訴人、被害人及共
    同被告等）於審判外之言詞或書面陳述，除法律有規定者外
    ，不得作為證據；被告以外之人於檢察事務官、司法警察官
    或司法警察調查中所為之陳述，與審判中不符時，其先前之
    陳述具有較可信之特別情況，且為證明犯罪事實存否所必要
    者，得為證據，刑事訴訟法第159 條第1 項、第159 條之2
    分別定有明文。經查，告訴人乙○○於警詢時所為之陳述為
    傳聞證據，且其陳述與審判中陳述不符部分亦無較為可信之
    特別情況，即無同法第159 條之2 之適用餘地，亦無同法第
    15 9條之3 所規定之情事，是依前揭法條意旨，自均不具證
    據能力。惟被告以外之人於審判外之陳述，雖不得以之直接
    作為認定犯罪事實與否之證據，但非不得作為彈劾證據，用
    來爭執被告、證人之證明力（最高法院96年度臺上字第1497
    號判決意旨參照），附此敘明。
二、證人乙○○於偵訊之陳述：
    按被告以外之人於偵查中向檢察官所為之陳述，除顯有不可
    信之情況者外，得為證據，刑事訴訟法第159 條之1 第2 項
    定有明文。立法者係以現階段刑事訴訟法規定檢察官代表國
    家偵查犯罪、實施公訴，依法有訊問被告、證人、鑑定人之
    權，且實務運作時，偵查中檢察官向被告以外之人所取得之
    陳述，原則上均能遵守法律規定，不致違法取供，其可信性
    甚高，為兼顧理論與實務，而對被告以外之人於偵查中向檢
    察官所為之陳述，除顯有不可信之情況者外，得為證據（最
    高法院95年度臺上字第6675號判決意旨參照）。證人乙○○
    於偵查中以證人身分向檢察官具結所為之陳述，性質上雖屬
    傳聞證據，惟證人乙○○業於原審審理時以證人身分到庭具
    結作證，並接受交互詰問，對被告詰問、對質之權利並未剝
    奪；且證人乙○○於原審及本院審理時未曾提及檢察官在偵
    查時有何不法取供之情形，亦無證據顯示其偵訊之陳述係遭
    受強暴、脅迫、詐欺、利誘等外力干擾情形，或在影響其心
    理狀況致妨礙其自由陳述等顯不可信之情況下所為，並參酌
    上開判決意旨，是應認證人乙○○已具結之偵訊陳述具證據
    能力。
三、本判決所引用認定被告犯有本件犯行之其餘傳聞證據：按被
    告以外之人於審判外之言詞或書面陳述，除法律有規定者外
    ，不得作為證據；又被告以外之人於審判外之陳述，雖不符
    刑事訴訟法第159 條之1 至第159 條之4 之規定，而經當事
    人於審判程序同意作為證據，法院審酌該言詞陳述或書面陳
    述作成時之情況，認為適當者，亦得為證據；當事人、代理
    人或辯護人於法院調查證據時，知有該法第159 條第1 項不
    得為證據之情形，而未於言詞辯論終結前聲明異議者，視為
    有前項之同意，刑事訴訟法第159 條第1 項、第159 條之5
    分別定有明文。本判決所引用之其餘各項證據資料，其屬於
    被告以外之人於審判外之陳述者，除證人乙○○於警詢之陳
    述外，均據當事人於本院審理中或同意作為證據或未於言詞
    辯論終結前聲明異議，本院審酌上開證據作成時之情況，亦
    無不當取供等情形，認為以之作為本案之證據亦屬適當，核
    諸上開說明，應有證據能力。
貳、實體部分：
一、訊據被告甲○○直承於右揭時地因行車與告訴人乙○○發生
    爭執，惟矢口否認有何傷害之犯行，辯稱：我沒有打告訴人
    乙○○，當天乙○○穿著很厚的衣服，如果毆打或推打不容
    易出現6 乘以6 公分發紅的面積，我的拳頭也不超過五公分
    ，怎麼會出現6 公分的面積，如果是掌心推打，也不可能出
    現6 公分乘以6 公分發紅面積的傷；當時因乙○○要衝向我
    ，我一時害怕就把雙手掌心向前，沒有打他云云。
二、經查：
  (一)被告甲○○於98年10月25日上午10時25分許，駕駛車號6926
    -GR 號自用小客車，沿高雄市苓雅區○○○路由東往西方向
    行駛，適告訴人乙○○騎乘車號508-EDV 號重型機車，亦沿
    同路段同方向行駛，因告訴人乙○○認為被告甲○○駕車變
    換車道時未顯示方向燈，險與其發生車禍，告訴人乙○○遂
    騎車至被告甲○○前方回頭瞪視被告，雙方因而在高雄市苓
    雅區○○○路470 號前停車發生口角；告訴人乙○○於98年
    10月25日10時55分至高雄市立民生醫院診斷結果係左胸壁挫
    傷（6 ×6 公分）等情，業據證人即告訴人乙○○於偵訊、
    原審審理時證述屬實（偵卷第11頁、原審易字卷第21-32 頁
    ），並有高雄市立民生醫院98年10月25日診斷證明書、病歷
    資料（警卷第8 頁、偵卷第5-9 頁）、98年12月18日函暨附
    件（偵卷第5-9 頁）、6926-GR 車號自用小客車之車籍查詢
    基本資料詳細畫面（警卷第11頁）、高雄市政府警察局苓雅
    分局福德二路派出所受理刑事案件報案三聯單（警卷第12頁
    ）在卷可憑，此部分事實自堪認定。
  (二)證人即告訴人乙○○於檢察官偵查中證稱：「當天我騎機車
    在中正路的機車道，被告開車在我左側前方，他突然間往機
    車道插進來，差點撞到我嚇一跳，我就騎到他前方轉頭看他
    ，他就將車開到我右側，搖下車窗並說『你看三小』，我說
    『你要變換車道要開方向燈，你差點就撞到我』，被告說『
    我是撞到你了嗎』，叫我停車，他一下車什麼話都沒說就用
    手推打我的左右胸2 下．．．我當場就用我的0000000000撥
    打110 報案，被告他們就走了，電話有接通，警察有來現場
    ，警察叫我先去驗傷，再去福德路派出所做筆錄．．．事發
    當天員警到場約20分鐘後我就去民生醫院驗傷。」（見偵卷
    第11頁），於原審審理時亦到庭證稱：「因為我在機車道，
    被告甲○○在汽車道，他突然向右靠過來，我剛好在他的右
    側，他靠過來時我緊急剎車差點撞到他，我覺得他開車有點
    異狀，所以減速後趕快從最旁邊繞到前面轉頭看他。」「他
    下車後沒有說第二話就兩手推過來打我。」「他推打我兩次
    。」「最後因為被告甲○○推打我2 下後，就拉著我要到路
    旁要跟我打架，．．。」「總共推打我兩次。」「他說『走
    ，來釘孤枝』（台語），我就跟著他走去騎樓下，我就說『
    你要打，來啊』．．．」「我馬上報警，警員帶我回警局，
    他叫我把衣服拉起來給他看，他說我的左胸較明顯，請我先
    去看醫生檢驗證明，後來我就直接去醫院，約經過20分鐘。
    」（見原審易字卷第22-30 頁）等語甚詳，並提出本件案發
    時被告甲○○駕駛車號6926-GR 號自用小客車與其騎乘車號
    508-EDV 號重型機車之相對位置相片（原審易字卷第55頁）
    、手繪相對位置圖（原審易字卷第51頁）在卷可參，核與證
    人乙○○於案發當日至高雄市立民生醫院就診之診斷證明書
    記載左胸壁挫傷（6 ×6 公分）乙節（警卷第8 頁）相符，
    參以告訴人乙○○持用之門號0000000000號於本件案發當日
    10時30分44秒確有撥打至110 ，且當時基地臺位置在高雄市
    苓雅區○○○路18號12樓頂之事實，有上開門號98年10月25
    日雙向通聯紀錄在卷可憑（偵卷第16-18 頁），核與證人即
    警員張英種於本院審理中到庭證稱：「當初我接到通報說中
    正一路470 號前發生車禍，我到場時只有告訴人及他的機車
    在場，被告的車子已經離開了，我就問告訴人發生什麼事情
    ，他說是行車糾紛，被告有打他的胸部，我就說如果有受傷
    的話，請他到醫院驗傷，然後到派出所提出告訴。」「（你
    到現場時，告訴人是否有肯定的指訴被告有毆傷他？）確實
    是。」（見本院卷第38頁）證人即警員利欣倚於本院審理中
    到庭證稱：「當時乙○○到派出所，他說他在中正路那邊因
    行車糾紛被打。我有問他被打的部位，他說打胸部，他有叫
    他把衣領往下掀，讓我看被打的部位在那裡，我有看到胸部
    有點紅紅的，但不明顯，我有叫他去驗傷，過後他就離開了
    ．．．。」「（證人有叫被害人去驗傷，被害人有無去驗傷
      ？）有。」（見本院卷第48頁）等語，均屬相符；又被告
      與告訴人因行車糾紛互相對罵，被告因生氣下車與告訴人
    對嗆等情，業據被告於原審及本院審理時供承屬實（原審易
    字卷第45頁、本院卷第49頁背面），衡情，被告與告訴人間
    發生激烈言語衝突後，被告情緒激憤，應可預見其以雙手向
    前伸展接觸告訴人之胸部將可能會造成告訴人胸部傷害，而
    告訴人於案發後旋即撥打電話報案，並於半小時內前往醫院
    就診已如前述，堪信證人乙○○上開傷害，確係被告以雙手
    推打所致無訛，是被告前揭傷害犯行，應堪認定。
  (三)證人鄒露菁於偵訊及原審審理時證稱：案發當天伊絕對沒有
    看到被告用力推打告訴人，伊只有看到被告手一直放在胸前
    保護自己，被告雙手沒有碰到告訴人等語（偵卷第12-13 頁
    、原審易字卷第35-36 頁），惟其於原審審理時亦證稱：「
    我先生開車門下來那瞬間我沒看到，他們去慢車道時我才追
    出去，我看到我先生出來我也出來後面的那段。」等語（原
    審易字卷第37頁），而被告係於打開駕駛座車門後旋以雙手
    推打告訴人之情，業如前述，證人鄒露菁既未目擊被告下車
    後旋與告訴人發生肢體接觸之情形，其上開證述自難據為被
    告有利之認定。況被告於原審審理時亦供承：本件案發時伊
    伸起雙手在胸前掌心對著告訴人要保護自己，因告訴人比伊
    高大，伊之雙手就推在告訴人之胸部上，伊承認雙有有接觸
    到告訴人之胸部等語（原審審易卷第31頁、易字卷第33、46
    頁），而告訴人身高182 公分、體重89公斤，被告身高165
    公分、體重73公斤，業據告訴人與被告2 人供陳在卷（原審
    易字卷第40頁），並有原審當庭拍攝2 人之照片附卷可參（
    原審易字卷第50頁），二人身形高度符合案發實情，益徵告
    訴人前揭傷害確係被告以雙手推向告訴人所致無訛。至於被
    告掌內著力點縱不足六公分，惟既係近距離用力推向告訴人
    ，且係接連二度為之，其造成告訴人如上所述之傷，自屬可
    能。另告訴人乙○○雖曾於警詢時指稱「甲○○用拳頭毆打
    我左胸部一下」（警卷第6 頁背面），核與嗣後其於偵審中
    所供雖略有歧異，惟徵諸雙方當時情緒激動，二人近距怒目
    相視，難期告訴人明確分辯被告如何出手，而被告以手推向
    告訴人，造成告訴人受傷，既如前述，則告訴人於警詢指與
    偵審中所供縱略有歧異，亦難資為被告有利之論據，均併敘
    明。
  (四)綜上所述，本案事證明確，被告甲○○上開傷害犯行，堪以
    認定，應依法論科。
三、原審認被告甲○○罪證明確，因而適用刑法第277 條第1 項
    、第41條第1 項前段，刑法施行法第1 條之1 規定，復敘明
    被告於上開時、地接續以前揭方式推打告訴人胸部，係於密
    切接近之時間內為之，侵害法益同一，依一般社會健全觀念
    ，在時間差距上，難以強行分開，在刑法評價上，以視為數
    個舉動之接續施行，合為包括之一行為予以評價，較為合理
    ，為接續犯，此部分僅成立單純之包括一罪，並審酌被告甲
    ○○無犯罪前科，有臺灣高等法院被告前案紀錄表在卷可按
    ，素行尚可，因行車糾紛出手傷人，實有不該，及犯罪之動
    機、手段、未與告訴人達成和解、告訴人受傷程度等一切情
    狀，量處拘役30日，並諭知如易科罰金以1000元折算一日。
    其認事用法，核無不合，量刑亦屬允當。被告上訴意旨否認
    犯罪，指摘原判決不當，為無理由，應予駁回。末查被告前
    未曾因故意犯罪而受有刑徒刑以上刑之宣告，有臺灣高等法
    院被告全國前案紀錄表1 份附卷可稽，此次係因雙方認知不
    同之行車糾紛而起，未能平心靜氣，被告一時激動而罹刑章
    ，屬偶發犯罪，且告訴人乙○○所受之傷害尚屬輕微，雖其
    尚未取得告訴人乙○○之諒解，惟本院認被告經此偵審程序
    及罪科刑之教訓，當知警惕，應無再犯之虞，本院認其所宣
    告之刑，以暫不執行為適當，爰併宣告緩刑2 年，以勵來茲
    。
據上論斷，應依刑事訴訟法第368 條，刑法第74條第1 項第1 款
，判決如主文。
本案經檢察官鍾忠孝到庭執行職務。
中    華    民    國    99    年    10    月    26    日
                  刑事第十庭    審判長法  官  陳中和
                                      法  官  林水城
                                      法  官  蔡國卿
以上正本證明與原本無異。
不得上訴。
中    華    民    國    99    年    10    月    26    日
                                      書記官  張明賢
附錄本判決論罪科刑法條：
刑法第277條第1 項
傷害人之身體或健康者，處3 年以下有期徒刑、拘役或1 千元以
下罰金。

司法院資訊處製作；財團法人民間司法改革基金會備份。
